臺灣臺北地方法院民事判決　　　　　　96年度訴更一字第13號
原　　　告　汎心國際股份有限公司
法定代理人　甲○○
訴訟代理人　楊揚律師
被　　　告　乙○○
訴訟代理人　曾肇昌律師
上列當事人間確認債權不存在事件，本院於民國96年12月19日言
詞辯論終結，判決如下：
    主  文
原告之訴駁回。
訴訟費用由原告負擔。
    事實及理由
壹、程序方面：
一、按判決之既判力，係僅關於為確定判決之事實審言詞辯論終
    結時之狀態而生，故在確定判決事實審言詞辦論終結後所後
    生之事實，並不受其既判力之拘束，最高法院39年台上字第
    214號判例意旨足資參照。被告乙○○抗辯本件訴訟標的之
    損害賠償債權，為本院88年度重訴字第1738號民事確定判決
    之既判力所及，本件原告汎心國際股份有限公司起訴違反一
    事不再理原則，其訴為不合法云云。惟查，上開本院民事確
    定判決，係於民國90年2月27日宣示，有該民事判決書1份在
    卷足憑（本院95年度訴字第6190號卷第7至10頁參照），而
    本件原告係以「其在90年3月20日即已遷出系爭房屋」為原
    因事實，提起本件消極確認訴訟，亦有原告起訴狀1份在卷
    可稽（同上卷第3至5頁參照），是此項原因事實，顯然發生
    於上開本院民事確定判決言詞辯論終結之後，原告無從於該
    事件言詞辯論終結前提出做為其攻擊防禦方法，依首揭判例
    意旨，自不被上開本院民事確定判決之既判力所遮斷，故本
    件原告起訴並未違反一事不再理原則，被告上開所辯，顯非
    可採，合先敘明。
二、本件原告未於最後言詞辯論期日到場，核無民事訴訟法第38
    6條各款所列情形，爰依被告之聲請，由其一造辯論而為判
    決。
貳、實體方面：
一、原告起訴主張：伊於88年3月間向訴外人永久佳股份有限公
    司（下稱永久佳公司）承租門牌號碼為台北市大安區○○○
    路○段41號7樓之3之房屋之一部分（下稱系爭房屋），嗣於
    租賃期間內，被告取得系爭房屋之所有權，並依侵權行為、
    不當得利之規定，訴請伊騰空交還系爭房屋及賠償相當於租
    金之損害，經本院以88年度重訴字第1738號民事判決判命伊
    騰空交還系爭房屋，及自89年9月1日起至交還系爭房屋之日
    止，按月與永久佳公司連帶給付被告新臺幣（下同）5萬元
    確定。伊旋於90年3月20日遷出系爭房屋，並委請紀鎮南律
    師發函通知被告上情，是伊應賠償於被告之相當於租金之損
    害額，應自89年9月1日起算至90年3月20日止，計33萬3,333
    元。而伊與其遷出後繼續無權占有系爭房屋之人，並無意思
    聯絡，其等亦非伊之占有輔助人，伊自無須再與永久佳公司
    負連帶損害賠償責任。詎於95年5月間，被告竟向臺灣士林
    地方法院聲請就伊對第三人之債權，於225萬元及執行費1萬
    8千元之範圍內予以假扣押，此被告之執行債權額，顯逾伊
    對原告之實際債權額。又兩造間關於上開侵權行為損害賠償
    債權金額不明確，伊於私法上之地位有受侵害之危險，有以
    確認判決除去之必要，爰起訴請求確認之，並聲明：確認被
    告對於伊之損害賠償債權，於超過33萬3,333元部分之債權
    不存在。
二、被告抗辯：系爭房屋係於93年6月11日經被告持本院前開民
    事確定判決，聲請對永久佳公司強制執行點交予伊，是原告
    應賠償之金額即應計算至該日為止，計226萬7千元。又原告
    並未通知伊其已在90年3月20日遷離系爭房屋之事實，也未
    將系爭房屋點交於伊，故於原告騰空系爭房屋並點交前，原
    告仍應負無權占有之損害賠償責任。況原告與永久佳公司係
    本件損害賠償債務之連帶債務人，於伊依前開本院確定判決
    聲請強制執行點交前，原告亦不能解免其連帶賠償責任。並
    聲明：駁回原告之訴。
三、兩造不爭執之事項：
    原告前向永久佳公司承租系爭房屋，嗣經被告依侵權行為及
    不當得利之規定，訴請原告騰空交還系爭房屋並賠償相當於
    租金之損害，已據本院以88年度重訴字第1738號民事判決判
    命原告應騰空交還系爭房屋，及自89年9月1日起至交還系爭
    房屋之日止，按月與永久佳公司連帶給付被告5萬元確定，
    原告於93年6月11日強制執行遷讓房屋完畢，有本院93年6月
    14日北院錦93執辰字第9446號債權憑證在卷可參（本院95年
    度訴字第6190號卷第55頁）。
四、得心證之理由：
(一)、本件原告起訴主張其已於90年3月20日遷出系爭房屋，並委
    請紀鎮南律師發函通知被告上情，是其應賠償予被告之相當
    於租金之損害額，應自89年9月1日起算至90年3月20日止，
    計33萬3,333元，逾此數額部分，被告對其並無損害賠償債
    權存在云云；被告則以上揭情辭置辯，因此，本件主要之爭
    點即為：原告是否已於90年3月20日遷出系爭房屋？茲審究
    如下：
１、經查，被告於取得前開本院88年度重訴字第1738號勝訴判決
    後，即依該判決所為假執行宣告，供擔保後對永久佳公司及
    原告聲請假執行，關於遷讓系爭房屋之請求部分，業於93年
    6月11日強制執行完畢，另關於損害賠償之金錢請求部分，
    被告則全未受償等事實，有本院93年6月14日北院錦93執辰
    字第9446號債權憑證在卷可參，堪認被告係於93年6月11日
    方回復渠對於系爭房屋之占有。雖原告主張其曾委請紀鎮南
    律師發函通知被告關於其早在90年3月20日即已遷離系爭房
    屋云云，然據證人紀鎮南律師到庭證稱：「這部分我不記得
    ，因為我辦公室於95年1月31日中午失火，卷宗已經銷毀，
    ‧‧‧該案一審判決後，汎心國際公司就沒有再找我上訴，
    所以我不知道汎心國際公司有無在宣判後搬走，但汎心國際
    公司沒有交鑰匙給我，要我轉交被告。縱使我有發存證信函
    發函的內容也沒有說要點交，因為汎心國際公司沒有委託我
    要點交，也沒有將鑰匙交給我‧‧‧要搬家應該是確定後才
    會搬家，汎心國際公司沒有委託我。就我記憶所及原告應該
    沒有委託我發函給被告通知已經搬遷。」等語（本院卷第32
    頁參照），並無從為何有利於原告之事實認定。又原告固亦
    提出其另向他人承租房屋之租約，惟即使原告另與他人訂立
    房屋租約，仍不足以證明原告於90年3月20日已騰空交還系
    爭房屋之事實，自不能僅憑上開租約即認上開原告主張之事
    實為真正。此外，原告就此項有利於己之事實主張，並未再
    舉證以實其說，故原告主張其已於90年3月20日遷出系爭房
    屋云云，自非可採。
２、至原告另主張其遷出後繼續無權占有系爭房屋之人，與之並
    無意思聯絡，又非其占有輔助人，是其無須再與永久佳公司
    負連帶損害賠償責任云云，然查，原告與永久佳公司均自89
    年9月1日起占有使用系爭房屋，均對被告構成無權占有，且
    其等之占有行為，已共同不法侵害被告之所有權，亦構成共
    同侵權行為，依民法第184條第1項前段、第185條前段規定
    ，應連帶賠償被告相當於租金之損害等情，業據本院88年度
    重訴字第1738號民事確定判決論述綦詳，是原告與永久佳公
    司就此項侵權行為損害賠償債務，既為連帶債務人，縱令原
    告先於永久佳公司遷出系爭房屋，其所負連帶責任亦不當然
    隨之消滅，故原告上開主張，亦無足採。因之，系爭房屋既
    是在93年6月11日方回歸被告管領支配，則原告自89年9月1
    日起無權占有系爭房屋之日起，計算至93年6月11日止，共
    45個月又11天，合計原告應按月給付被告之損害賠償金，為
    226萬8,333元（5萬/月*45個月+5萬/月*11/30=226萬8,333
    元），此項被告對於原告之損害賠償債權數額，顯然大於33
    萬3,333元，是原告主張被告此項損害賠償債權，於超過33
    萬3,333元部分之債權不存在云云，自不足採。
(二)、綜上所述，本件原告起訴請求確認被告上開損害賠償債權，
    於超過33萬3,333元之部分為不存在，為無理由，不應准許
    。
、本件事證已臻明確，兩造其餘攻擊、防禦方法及所為之立證
    ，經核與判決之結果不生影響，毋庸逐一論述，併予敘明。
肆、據上論結，本件原告之訴為無理由，依民事訴訟法第385條
    第1項前段、第78條，判決如主文。
中　　華　　民　　國　　96　　年　　12　　月　　31　　日
                  民事第六庭    法　官　楊晉佳
以上正本係照原本作成。
如不服本判決，須於送達後20日內依造人數提出繕本向本院提出
上訴狀上訴於臺灣高等法院。
中　　華　　民　　國　　96　　年　　12　　月　　31　　日
                                書記官  朱俶伶
